【裁判字號】    99,簡上,128
【裁判日期】    991021
【裁判案由】    給付土地使用補償金
【裁判全文】
臺灣士林地方法院民事判決  99年度簡上字第128號
上  訴  人  丁○○
被 上 訴人  臺北縣政府財政局
法定代理人  甲○○
訴訟代理人  丙○○
            乙○○
上列當事人間請求給付土地使用補償金等事件，上訴人對於中華
民國99年6 月22日本院士林簡易庭99年度士簡字第571 號第一審
判決提起上訴，本院於民國99年10月14日言詞辯論終結，判決如
下：
    主  文
上訴駁回。
第二審訴訟費用由上訴人負擔。
    事實及理由
一、被上訴人於原審起訴主張：
    上訴人無權占用原屬被上訴人管理之臺北縣淡水鎮○○○段
    18-14 地號土地（下稱系爭土地），已經現場測量占用面積
    ，上訴人嗣後拆除地上物，被上訴人仍請求上訴人需給付回
    溯5 年之使用補償金，並聲請本院核發93年度促字第11273
    號支付命令確定，嗣後聲請法院強制執行，上訴人與被上訴
    人於執行程序中達成和解，同意由上訴人分36期清償，自民
    國94年7 月起至97年6 月止，按月於1 日給付新臺幣（下同
    ）8,800 元，如其中一期未繳，視為全部到期，並按年息5
    ％給付遲延利息，被上訴人則撤回強制執行。上訴人繳納第
    1 期至第10期、第12期至第15期、第17期、第18期、第21期
    後，竟不遵期繳納，尚積欠本金16萬7,200 元、利息2 萬85
    8 元（利息計算至99年3 月31日止），共18萬8,058 元，爰
    依分期清償和解契約請求上訴人給付18萬8,058 元及其中16
    萬7,200 元自支付命令狀繕本送達翌日起至清償日止按年息
    5 ％計算之利息。
二、上訴人辯稱：
    伊僅有占用約10坪左右之土地，當初測量之面積是原先要承
    租之面積，不是實際占用的面積，伊使用的面積沒有那麼多
    ，只有約被上訴人主張使用面積之3 分之1 而已云云。
三、原審判決被上訴人全部勝訴，上訴人提出上訴，聲明：原判
    決命上訴人給付超過6 萬2,686 元及利息部分廢棄；上開廢
    棄部分，被上訴人在第一審之訴駁回。被上訴人則聲明：駁
    回上訴，上訴費用由上訴人負擔。
四、本院得心證之理由：
(一)、按「稱和解者，謂當事人約定，互相讓步，以終止爭執或防
    止爭執發生之契約。」「和解不得以錯誤為理由撤銷之。但
    有左列事項之一者，不在此限：一、和解所依據之文件，事
    後發見為偽造或變造，而和解當事人若知其為偽造或變造，
    即不為和解者。二、和解事件，經法院確定判決，而為當事
    人雙方或一方於和解當時所不知者。三、當事人之一方，對
    於他方當事人之資格或對於重要之爭點有錯誤，而為和解者
    。」民法第736 條、第738 條分別定有明文。次按「和解不
    得以錯誤為理由撤之，但當事人之一方，對於他方當事人之
    資格或對於重要之爭點有錯誤而為和解者，不在此限，此觀
    民法第738 條第3 款之規定自明。此種撤銷權之行使，既係
    以錯誤為原因，則民法第90條關於以錯誤為原因，行使撤銷
    權除斥期間之規定，於此當有其適用。」最高法院83年台上
    字第2383號判例可資參照。又按民法第90條規定「前2 條之
    撤銷權，自意思表示後，經過1 年而消滅。」
(二)、被上訴人主張上訴人因無權占用原屬被上訴人管理之系爭土
    地，經臺北縣淡水地政事務所測量使用面積後，向上訴人請
    求使用補償金，並向本院聲請支付命令，本院核發支付命令
    ，因上訴人未提出異議而確定，被上訴人執支付命令及確定
    證明為執行名義聲請本院強制執行，於強制執行程序中，上
    訴人與被上訴人於94年6 月1 日達成和解，上訴人同意分36
    期繳納，自94年7 月起至97年6 月止，每月1 日繳納8,800
    元，其中1 期逾期未繳納視為全部到期，並按年息5 ％計算
    遲延利息，此業據被上訴人提出土地登記謄本、異動索引查
    詢資料、臺北縣淡水地政事務所土地複丈結果、欠繳明細、
    使用補償金收入繳款書、本票、撤回執行狀等為證。而上訴
    人僅繳納1 至10期、12至15期、17、18、21期，其餘則未繳
    納，此為上訴人所不爭執，是依和解契約應視為全部到期，
    並應給付按年息5 ％計算之遲延利息。上訴人則辯稱僅占用
    約10坪，沒有占用到121 平方公尺，故無需繳納那麼多使用
    補償金云云。惟查，使用補償金收入繳款書每期均有記載使
    用面積，上訴人於94年5 月31日即繳納頭期款，且繳納多期
    使用補償金，豈有不知之理。退步言之，縱依上訴人於本院
    審理中陳稱直到95年才知道和解的面積與占用面積不符等語
    （本院99年10月14日言詞辯論筆錄）為真實。上訴人對於和
    解契約之重要內容即使用面積為何有所誤認，依據上開法條
    應於意思表示1 年亦即94年6 月1 日起算1 年內撤銷，是縱
    認上訴人有撤銷之原因，早已逾民法第90條規定1 年之除斥
    期間，自不生撤銷之效力，應依和解契約履行，是上訴人於
    第11期即未繳納，應視為全部到期，上訴人應給付本金16萬
    7,200 元及計算至99年3 月31日止遲延利息之2 萬858 元，
    及自支付命令狀繕本送達翌日起至清償日止按年息5 ％計算
    之遲延利息。
五、綜上，上訴人所辯並無可採，被上訴人本於前開原因事實，
    依和解契約之法律關係，訴請上訴人給付18萬8,058 元，及
    16萬7,200 元自支付命令送達翌日即99年4 月13日起至清償
    日止，按年息5 ％計算之利息，為有理由，應予准許。又就
    民事訴訟法第427 條第1 項適用簡易程序所為被告敗訴之判
    決，法院應依職權宣告假執行，民事訴訟法第389 條第1 項
    第3 款定有明文。是則，原審判命上訴人如數給付，並以本
    件係就民事訴訟法第427 條第1 項適用簡易程序所為上訴人
    敗訴之判決，依職權為假執行之宣告，核無不合，上訴論旨
    指摘原判決不當，求予廢棄，為無理由，應予駁回。
六、本件事證已臻明確，其餘兩造主張、陳述暨所提之證據，經
    審酌均與本院前揭判斷不生影響，爰不一一詳予論述，附此
    敘明。
七、據上論結，本件上訴為無理由，依民事訴訟法第436 條之1
    第3 項、第449 條第1 項、第78條，判決如主文。
中    華    民    國    99    年    10    月    21    日
                  民事第二庭  審判長法  官  方彬彬
                                    法  官  王怡雯
                                    法  官  絲鈺雲
以上正本證明與原本無異。
本判決不得上訴。
中    華    民    國    99    年    10    月    22    日
                                    書記官  林玫熹

司法院資訊處製作；財團法人民間司法改革基金會備份。
